臺灣臺北地方法院刑事判決　　　　　　　 94年度易緝字第5號
公　訴　人　臺灣臺北地方法院檢察署檢察官
被　　　告　己○○
上列被告因偽造有價證券等案件，經檢察官提起公訴（68年度偵
字第10434、11644、11872、12607、13269號），本院判決如下
：
    主  文
本件免訴。
    理  由
一、公訴意旨略以：顧其介與顧吉文、顧懿（即龔顧懿）、被告
    己○○（對外化名李玉珊）為父子或父女關係，竟以概括之
    犯意，在臺北市士林區○○○路2之1街33巷3號4樓，開設地
    下錢莊，非法經營銀行業務，並共同意圖為自己不法之所有
    ，先後於：
  (一)68年3月至5月間，由被告己○○出面放款新臺幣（下同）5
    萬元予急需用錢之戊○○，每萬元日息70元，為期15日，取
    得與原本顯不相當之重利，蕭某簽發臺北市第七信用合作社
    面額5萬5千元之支票乙紙以資償債，並以同合作社第6601號
    帳戶61642號、61643號空白支票（蕭某已蓋章）作為保證，
    被告等於將該面額5萬5千元之支票提示兌現後，竟意圖供行
    使之用，將前揭2空白支票依序分別偽填金額12 萬5千元、8
    萬4千5百元。第61642號面額12萬5千元之支票，經蕭某催討
    已返還，惟第61643號面額8萬4千5百元之支票則連同被告己
    ○○本人名義彰化商業銀行士林分行及華南商業銀行士林分
    行如附表編號6至10之5張支票向周錦霞詐借現款，屆期提示
    ，均不獲兌現。
  (二)68年4月15日，由被告己○○出面，乘丁○○急迫之際，貸
    與現款2萬5千元等數目，每萬元日息70元或80元不等，取得
    與原本顯不相當之重利，並由陳某簽發臺北市第十信用合作
    社城西分社面額5萬元之支票抵還，同時要求陳某交付同合
    作社23954帳戶第052968號、052970號之預蓋印章空白支票2
    張，嗣竟意圖供行使之用，將該2張空白支票偽填10萬元及
    30萬元之金額後，持向他人詐調現款，為丁○○發覺。
  (三)68年4月23日，由顧懿出面，乘乙○○急需現款週轉之際，
    貸與現款5萬元，每萬元日息75元，前預先扣除，為期15天
    ，取得與原本顯不相當之重利，由林某交付其子林浩昌名義
    臺北市第十信用合作社長安分社面額5萬元支票，以資清償
    ，及該合作社同名義第74252號帳戶第855963號、855964號
    空白支票2紙作為擔保，被告等竟於上開面額5萬元之支票提
    示兌現後，意圖供行使之用，將作為擔保用之2張空白支票
    偽填金額10萬元及5萬5千元，持向他人詐調現款。
  (四)68年5月17日，先由顧其介出面對丙○○佯稱需現款週轉，
    嗣再由顧懿、顧吉文持被告己○○名義華南商業銀行如附表
    編號1及2之支票2紙向曹某調取現金，曹某不疑有他，如數
    支付，詎屆期提示，支票不獲兌現，顧其介、顧懿、被告己
    ○○、顧吉文等人亦舉家逃逸，始知受騙。
  (五)68年5月28日，由被告己○○出面，以徵求資金為由，持其
    本人名義華南商業銀行士林分行如附表編號3至5號之支票3
    紙，向甲○詐調現款10萬元，屆期提示，不獲支付，被告己
    ○○全家舉家他遷，去向不明。
　因認被告己○○涉違反票據法第141條第2項、涉犯刑法第20 1
  條第1項之、第2項行使偽造有價證券罪、刑法第339條第1項之
  詐欺取財罪、刑法第344條之重利罪等罪嫌。
二、按案件時效已完成或犯罪後之法律已廢止其刑罰者，應諭知
    免訴之判決；且得不經言詞辯論為之，刑事訴訟法第302條
    第2、4款、第307條分別定有明文。次按數同級法院管轄之
    案件相牽連者，得合併由其中一法院管轄; 而數人共犯一罪
    或數罪，屬於相牽連案件，刑事訴訟法第6條第1項、第7條
    第2款分別定有明文。
三、經查：
　(一)本件被告己○○因逃匿未居住於臺北市士林區○○○路2之
　  1街33巷3號4樓、臺北市北投區○○○○○路125號3樓等原
    住居所，經本院通緝後，目前因行方不明，
    投區戶政事務所等節，有卷附通緝書及本院依職權查址之結
    果在卷可稽。上開地址及起訴書所載犯罪地點雖均不在本院
    轄區，惟本案起訴繫屬時，臺灣士林地方法院尚未設立，士
    林、北投均屬本院轄區；且本案共犯龔顧懿目前
    市○○區○○街500巷18號，亦有法務部戶役政連結作業系
    統列印資料一紙在卷可憑，是本院應有管轄權，合先敘明。
  (二)本件被告己○○於68年5月28日涉犯上開罪名，經檢察官自
    68年6月7日起開始偵查，於68年8月21日提起公訴，68 年11
    月14日繫屬於本院，因被告逃匿，經本院於69年1月23 日以
    北院菁刑育68易票緝字第24536號通緝書發布通緝，致審判
    之程序不能開始。茲因被告所涉上開偽造有價證券罪之追訴
    權時效期間為20年，依同法第83條第1項、第3項規定，及參
    照司法院29年院字第1963號解釋，本案追訴權之時效期間應
    加計因通緝而停止之5年期間，共計為25年；惟自公訴人於
    68年6月7日開始偵查迄69年1月23日本院發布通緝期間，除
    68年8月21日檢察官提起公訴至68年11月14日案件繫屬於本
    院此段期間外，依司法院大法官63年釋字第138號解釋，此
    期間追訴權既無不行使之情形，自不生時效進行之問題，是
    本案追訴權時效應於93年10月20日完成。復查，被告涉犯票
    據法第141條第2項原規定刑罰部分，其施行期限亦已於75年
    12月31日屆滿而當然廢止，依照首開說明，爰不經言詞辯論
    ，逕為諭知免訴之判決。
據上論斷，應依刑事訴訟法第302條第2、4款、第307條，判決如
主文。
中　　華　　民　　國　　94　　年　 　1　　月　　19　　日
　　　　　　　　　刑事第十四庭  審判長法　官 吳 靜 怡
                                      法  官 王 綽 光
                                      法  官 吳 冠 霆
以上正本證明與原本無異。
如不服本判決，應於判決送達後10日內，向本院提出上訴狀。
　　　　　　　　　　　　　　      　　書記官 謝 韻 華
中　　華　　民　　國　　94　　年　　1　　月　　26　　日
